臺灣士林地方法院交通事件裁定　　　　　　　　　　九十三年度交聲字第七一八號
　　原處分機關　臺北市交通事件裁決所
　　異　議　人　甲○○
　　即受處分人
右列受處分人因違反道路交通管理處罰條例案件，對於臺北市交通事件裁決所九十三
年七月六日所為之處分（原處分案號：北市裁三字第裁二二—Ｄ00000000號
），聲明異議，本院裁定如左：
    主  文
原處分撤銷。
甲○○汽車駕駛人，行車速度，超過規定之最高時速，處罰鍰新台幣壹仟柒佰元，記
違規點數壹點。
    理  由
一、按汽車駕駛人，行車速度，超過規定之最高時速，處新台幣（下同）一千二百元
    以上二千四百元以下罰鍰，又違反第四十條第一項者，記違規點數一點，道路交
    通管理處罰條例第四十條第一項、第六十三條第一項第一款分別定有明文。
二、原處分意旨略以：異議人即受處分人甲○○駕駛所有車號二Ｂ─七五五六號自小
    客車於民國九十三年四月一日十三時十九分許，行經桃園縣大溪鎮台三線烏塗窟
    四十四之十一號前，遭道路照相桿自動測速照相測得時速七十三公里，經警以採
    證照片逕行舉發「行車限速六十公里，經測得時速七十三公里，超速十三公里，
    行車超速二十公里以下」之違規，依道路交通管理處罰條例第四十條第一項規定
    ，裁處罰鍰新台幣一千七百元（原處分漏載同條例第六十三條第一項第一款規定
    記違規點數一點）。
三、異議意旨略以：異議人所有車號二Ｂ─七五五六號自小客車，於九十三年四月一
    日行經大溪鎮台三線烏塗窟前，當時車速僅有五十八公里，有乘客洪巧妮可為證
    ，因被一部貨車從左側急駛超越，故該處自動測速器所拍攝者應為該部超車之貨
    車，裁決機關逕對異議人裁處，顯有不當，為此聲明異議。
四、本件原處分機關係以道路照相桿自動測速照相採證照片二幀為裁處之論據，異議
    人自承於右揭時間確有駕駛車號二Ｂ─七五五六號自小客車行經大溪鎮台三線烏
    塗窟四十四之十一號前，惟以前詞置辯。經查：固定桿測速相機針對每筆超速違
    規會連續拍攝兩張照片，本件第一張採證照片數據欄第二行第一欄位顯示相機鎖
    定車輛位置在第二車道（由內往外），第二張照片第三行第二欄位顯示該車時速
    為七十三公里，有桃園縣政府警察局九十三年五月二十五日桃警交字第０九三０
    ００七七五九號函附卷可稽，證人即舉發員警陳富美到庭具結證稱：「違規車子
    跨二個車道時，則依該車佔那一個車道比例較大而標示出該車道」、「倘一車違
    規經過前方感應圈時在內側車道，但馬上轉換到外側車道，該儀器可以拍攝到該
    違規，因為經過前方感應圈時，儀器已經偵測到該車，並雷達波鎖住該車，故拍
    攝時該違規車子仍是照片主體。」、「異議人雖辯稱係後側貨車超車，伊才變換
    車道，但不可能發生本件採證拍攝之標的物是貨車，而非異議人駕駛車輛之錯誤
    情形，因為貨車違規時，測速儀器也會拍攝該貨車，且會連拍後方超速的違規車
    子，測速儀器拍攝違規車子的位置是固定的，第一張照片拍攝的位置是在感應圈
    的位置，再隔一秒再拍第二張照片，依第一張照片顯示，貨車的位罝已經比第二
    張照片車違規人車子的位置還超前許多，所以本件採證照片拍攝標的物不可能是
    該貨車。」等語明確（見本院九十三年九月二十七日訊問筆錄），證人陳富美從
    事違規測速照片判別及舉發已有十二年，依其專業所為判讀應甚明確，洵堪採信
    。異議人所指因他車超速超車而觸動雷射測速器，僅係其片面臆測之詞，並無實
    據。綜上，足認本件應係異議人所駕駛之車輛因超速行駛而觸動測速器拍照無訛
    。
五、次按道路交通管理處罰條例第八十九條規定，法院受理有關交通事件，準用刑事
    訴訟法之規定。依刑事訴訟法第三百七十條前段規定：「由被告上訴或為被告利
    益而上訴者，第二審法院不得諭知較重於原審判決之刑」，即所謂「不利益變更
    禁止原則」，惟該原則僅限於原判決適用法條並無不當時始有其適用，苟原判決
    有適用法條不當之情形時，第二審法院即得撤銷原判決，另為適法之判決而諭知
    較重原審之刑，此參諸刑事訴訟法第三百七十條後段自明；再依道路交通案件處
    理辦法第二十條規定：「交通法庭認為聲明異議有理由或聲明異議雖無理由，而
    原處分不當或違法者，應以裁定將原處分經聲明異議部分撤銷，並自為裁定。」
    觀之，足徵原裁決機關之處分如有不當及違法時，交通法庭亦得撤銷原處分另為
    適法之裁定。原處分機關以九十三年七月六日北市裁三字第裁二二─Ｄ0000
    0000號裁決書，就異議人上開違規行為依道路交通管理處罰條例第四十條第
    一項裁處一千七百元罰鍰，雖無不當；惟漏未適用同條例第六十三條第一項第一
    款規定記違規點數一點，即有不適用法律之違法。異議人之異議雖無理由，然原
    裁決既有如上之瑕疵，本院自應依法撤銷原裁決機關之處分，並依異議人違規情
    節，適用首揭規定裁處異議人如主文第二項所示之處分。
六、據上論斷，依道路交通案件處理辦法第二十條，裁定如主文。
中　　　華　　　民　　　國　　九十三　　年　　　十　　　月　二十九 　　日
                          臺灣士林地方法院交通法庭
                                      法　官 高雅敏
右正本證明與原本無異。
如不服本裁定，應於送達後五日內，向本院提出抗告狀。
                                      書記官 楊哲偉
中　　　華　　　民　　　國　　九十三　　年　　 十　　   月　二十九　　 日
